【裁判字號】    97,訴,1935
【裁判日期】    980331
【裁判案由】    違反槍砲彈藥刀械管制條例
【裁判全文】
臺灣基隆地方法院刑事判決              97年度訴字第1935號
公  訴  人  臺灣基隆地方法院檢察署檢察官
被      告  丙○○
上列被告因違反槍砲彈藥刀械管制條例案件，經檢察官提起公訴
（97年度偵字第3269號），本院判決如下：
    主  文
丙○○未經許可，持有子彈，處有期徒刑肆月，併科罰金新台幣
伍萬元，有期徒刑如易科罰金，罰金如易服勞役，均以新台幣壹
仟元折算壹日。
    事  實
一、丙○○明知具有殺傷力之子彈屬於槍砲彈藥刀械管制條例所
    管制之彈藥，未經許可，不得持有，竟於不詳時、地，以不
    詳方式，取得具殺傷力口徑9mm之制式子彈2顆、非制式子彈
    1顆，而無故持有之，並與其所有供施用甲基安非他命用之
    吸食器1支、吸管1支一併存放於其位於臺北縣瑞芳鎮○○路
    263號住處廁所天花板夾層內。嗣經警於民國97年7月30日17
    時30分許，持本院核發之搜索票搜索至上開住處搜索而查獲
    ，並扣得上開具殺傷力之子彈共3顆。
二、案經台北縣政府警察局瑞芳分局移送台灣基隆地方法院檢察
    署檢察官偵查起訴。
    理  由
一、證據能力部分：按被告以外之人（包括證人、鑑定人、告訴
    人、被害人及共同被告等）於審判外之陳述，雖不符前四條
    之規定，而經當事人於審判程序同意作為證據，法院審酌該
    言詞陳述或書面陳述作成時之情況，認為適當者，亦得為證
    據。當事人、代理人或辯護人於法院調查證據時，知有第15
    9條第1項不得為證據之情形，而未於言詞辯論終結前聲明異
    議者，視為有前項之同意，刑事訴訟法第159條之5定有明文
    。本件檢察官及被告並未就卷內證據資料之證據能力有所爭
    執，且迄於言詞辯論終結前，均未主張有刑事訴訟法第159
    條第1項不得為證據之情形，是應認已同意卷內證據均得作
    為證據，且經本院審酌後，認無不適當之情形，應認本案調
    查之卷內證據均有證據能力，合先敘明。
二、訊據被告丙○○固坦承員警於97年7月30日17時20分許至其
    上開住處執行搜索，於住處天花板夾層內同時查獲扣案子彈
    3顆及吸食器1支、吸管1支等物，惟矢口否認有何持有子彈
    犯行，辯稱：「查獲當天是從長庚醫院住院7天返家時，還
    沒進門就發現住處窗戶玻璃被打破，還有一扇窗戶被撬開，
    正站在門口想住處遭何人入侵之際，員警即持槍將我帶進屋
    內搜索，於廁所天花板夾層內搜得吸食器1支、吸管1支及子
    彈3顆，吸食器1支、吸管1支是我之前吸食毒品留下的，但
    子彈不知是誰的」云云。經查：
  (1)員警張銘荃、林俊雄、陳鴻澤、吳明芳等4人因懷疑被告涉
    嫌毒品危害防制條例案件，於97年7月30日17時20分許，持
    本院核發之搜索票至被告位於臺北縣瑞芳鎮○○路263號住
    處執行搜索，員警於被告住處前方約500公尺處等候被告返
    家，看見被告1人出現後，員警即上前出示證件及搜索票要
    求被告開門配合搜索，員警陳鴻澤、張銘荃負責房間內搜索
    ，吳明芳負責現場鑑識照相蒐證，林俊雄負責看管並偕同被
    告陪同員警一間間房間搜索，最後張銘荃於被告上開住處最
    裡面廁所天花板內，查扣到毒品吸食器及以衛生紙包裹之子
    彈3顆等情，業據證人林俊雄、張銘荃於偵訊及證人林俊雄
    於本院審理中到庭結證明確（見偵查卷第41-43頁、本院卷
    第114頁），並有本院核發之97年度聲搜字第334號搜索票、
    搜索扣押筆錄、扣押物品目錄表、執行搜索時之現場勘查照
    片10張在卷可稽（見偵查卷第11-20頁），又扣案子彈3顆經
    送請內政部警政署刑事警察局實際試射鑑識結果，其中2顆
    為9mm制式子彈，經實際試射，可擊發，認具有殺傷力，另1
    顆係非制式子彈，由金屬彈殼組合直徑9mm金屬彈頭而成，
    經實際試射，認具殺傷力，有該局97年8月22日刑鑑字第0
    970114293號槍彈鑑定書在卷可參（見偵查卷第34-35頁）。
  (2)被告雖辯稱扣案子彈3顆非其所有，恐係有人於其住院期間
    侵入其上開住處所藏放云云，然員警執行搜索過程均由被告
    全程陪同參與，並親眼目睹員警自住處廁所天花板夾層內取
    出扣案子彈3顆，員警復於同一位置扣得被告所有供施用甲
    基安非他命用之吸食器1支、吸管1支（業經台灣基隆地方法
    院檢察署檢察官以97年度偵字第4150號為不起訴處分確定，
    扣案吸食器1支、吸管1支均經台灣基隆地方法院檢察署檢察
    官以扣押物品處分命令予以廢棄，見本院卷第96頁），正因
    被告知悉施用毒品屬違法行為，故將施用毒品之器具藏放於
    隱密處所（即廁所天花板夾層內），以避免遭他人察覺，實
    難想像除被告外另有他人將扣案子彈3顆藏放於被告自己平
    日藏放施用毒品器具之同一位置；又被告居住之臺北縣瑞芳
    鎮○○路263號，平日除被告、被告之子乙○○、女友綽號
    「阿燕」者外，並無其他外人居住，亦無其他不明人士出入
    等情，業據證人即里長甲○○於本院證述明確，並有台北縣
    瑞芳鎮戶政事務所98年3月3日北縣瑞戶字第0980000723號函
    所附柴寮路263號之戶籍資料、98年3月19日北縣瑞戶字第09
    80000764號函在卷可稽（見本院卷第85-90頁、132--138頁
    ）；證人甲○○固曾應被告丙○○之要求，至被告上開住處
    拍照，看見被告住處面對正門右側窗戶有破洞，面對正門左
    邊窗戶被卸下，然並未注意是否有第三人侵入被告住處之情
    況（見證人甲○○於98年3月23日本院審理時之證言），且
    證人甲○○至被告住處拍照係在執行搜索後；證人即管區員
    警張瑞容復證稱「97年6月、7月間，被告並無報案稱住所遭
    人侵入或門窗破壞或遭竊」等語（見本院卷第119頁），雖
    依據卷附被告住處照片顯示（見偵查卷第60頁），玻璃窗戶
    有遭疑似石塊擊破之破裂痕，惟窗戶後方以切菜板阻擋，窗
    拴及窗框均完好，實無從認定被告住處確有遭外人侵入。另
    被告於97年7月22日至同年月28日間，因右橈骨遠端骨折至
    財團法人長庚紀念醫院住院就診，有該院98年3月16日（98
    ）長庚院基法字第045號函暨所附病歷影本在卷可參（見本
    院卷第38-83頁），然被告就其於97年7月28日出院後至遭員
    警搜索間之行蹤，先於警詢時供稱「於28日17時許出院返家
    」、於偵訊時改稱「28日出院直接住我姊姊胡葉家，30日回
    家就被警察搜索」、至本院審理時又改稱「出院後在長庚醫
    院附近朋友家泡茶聊天，30日被搜索前才回家」等語，前後
    供述反覆不一，益徵其辯稱住院期間住處遭人入侵藏放子彈
    一事，難以採信。
  (3)再者，扣案子彈3顆雖經內政部警政署刑事警察局以「氰丙
    烯酸酯法、指紋特徵比對法」鑑驗，未發現可資比對指紋，
    有該局97年9月27日刑紋字第0970132035號函可按（見偵查
    卷第48頁），然未發現指紋之原因，或因指紋遭刻意擦拭消
    除，或因遭他物摩擦消失，或因時間經過、溼度環境影響而
    消滅等不一而足，自不得僅以在該等子彈上未採得指紋一節
    ，逕行認定扣案子彈非被告所持有，自屬當然。以查扣地點
    係被告自承平日藏放其施用毒品器具之同一位置，本院認扣
    案子彈3顆係被告所持有並將之連同吸食毒品器具一併藏放
    於住處廁所天花板夾層內。本件事證明確，被告之犯行應堪
    認定。
三、核被告丙○○所為，係犯槍砲彈藥刀械管制條例第12條第4
    項之未經許可持有子彈罪。被告以一行為持有具殺傷力之子
    彈3顆，為想像競合犯，依刑法第55條規定，應從一重論以
    非法持有子彈罪。爰審酌被告未經許可，持有前開子彈，對
    於社會治安之危害甚鉅，復始終否認犯行，難認有悔悟之心
    ，惟其並未實際使用該等子彈為其他犯罪行為，且持有子彈
    之數量非鉅等一切情狀，量處如主文所示之刑，並諭知易科
    罰金及易服勞役之折算標準。扣案具有殺傷力之子彈3顆，
    業經試射而不具子彈之外形及功能，已不具殺傷力，非屬違
    禁物，無庸宣告沒收，併予敘明。
四、依刑事訟訴法第299條第1項，槍砲彈藥刀械管制條例第12條
    第4項，刑法第11條前段、第55條、第41條第1項前段、第42
    條第3項，判決如主文。
本案經檢察官丁○○到庭執行職務。
中    華    民    國    98    年    3     月    31    日
                     臺灣基隆地方法院刑事第三庭
                         審判長法  官  鄭景文
                               法  官  林淑鳳
                               法  官  陳姵君
以上正本證明與原本無異。
如不服本判決應於收受本判決後10日內向本院提出上訴書狀，其
未敘述上訴理由者，並得於提起上訴後10日內向本院補提理由書
狀（均須按他造當事人之人數附繕本）「切勿逕送上級法院」。
中    華    民    國    98    年    3     月    31    日
                               書記官  王佩珠
附錄論罪科刑法條
槍砲彈藥刀械管制條例第12條
未經許可，製造、販賣或運輸子彈者，處1年以上7年以下有期徒
刑，併科新台幣500萬元以下罰金。
未經許可，轉讓、出租或出借子彈者，處6月以上5年以下有期徒
刑，併科新台幣300萬元以下罰金。
意圖供自己或他人犯罪之用，而犯前二項之罪者，處3年以上10
年以下有期徒刑，併科新台幣700萬元以下罰金。
未經許可，持有、寄藏或意圖販賣而陳列子彈者，處5年以下有
期徒刑，併科新台幣300萬元以下罰金。
第1項至第3項之未遂犯罰之。


司法院資訊處製作；財團法人民間司法改革基金會備份。
